臺灣高等法院民事判決　　　　　　　　　　　　　　　九十一年度上字第九六二號
　　上　訴　人　　三越紡織工業股份有限公司
　　法定代理人　　李興國
　　訴訟代理人　　蔡本勇律師
　　參　加　人　　裕昇纖維有限公司
　　法定代理人　　吳政義
　　訴訟代理人　　蕭明哲律師
　　參　加　人　　中南紡織工業股份有限公司
　　法定代理人　　林兆興
　　訴訟代理人　　張泰昌律師
　　複　代理人　　孫立虹律師
　　被 上 訴人　　三瑞實業有限公司
　　法定代理人　　榮鵬里
　　訴訟代理人　　曾威龍律師
　　複　代理人　　李建民律師
右當事人間請求給付貨款事件，上訴人對於中華民國九十一年十月十一日臺灣士林地
方法院八十九年度訴字第三一四號第一審判決提起上訴，本院於九十三年六月八日言
詞辯論終結，判決如下：
    主      文
上訴駁回。
第二審訴訟費用由上訴人負擔。
    事實及理由
壹、本訴部分：
一、上訴人主張：被上訴人於民國（下同）八十八年三月十九日向上訴人訂購胚布二
    批，第一批訂貨單（下稱訂單(一)）號碼為P88148，規格簡稱：CVC LYCRA型 ，數
    量五萬五千碼，每碼新台幣（下同）四十一．五元；第二批訂貨單（下稱訂單(二)
    ）編號P88149，規格簡稱：TC LYCRA型，數量五萬五千碼、每碼三十九元。上訴
    人依被上訴人指定之紗線成分，向參加人裕昇纖維有限公司（下稱裕昇公司）訂
    購紗線，並依被上訴人指定方式織成胚布。訂單(一)織成品號一一七○三─1A之胚
    布，出貨數量五萬六千零六十五碼，嗣被上訴人追加訂單數量五千碼實際出貨量
    一千一百一十六碼，共計五萬七千一百八十一碼，金額二百四十九萬一千六百六
    十三元（含稅）。訂單(二)織成品號一一七○三A─1A胚布，出貨量五萬七千七百
    七十碼，金額二百三十六萬五千六百八十二元（含稅），總計貨款四百八十五萬
    七千三百四十五元。上訴人依約交付上開二批胚布予被上訴人指定之訴外人強盛
    染整廠後，被上訴人竟以品號一一七○三─1A胚布經投染後，發現染色不均，拒
    絕給付貨款二百四十九萬一千六百六十四元，且自上訴人八十八年七月二十五日
    貨款請款款項中，扣除不應由上訴人負擔之染色不均修色費用二萬六千三百八十
    九元，並拒付品號一一七三A─1Ａ胚布之餘款七萬零三百六十六元，共計積欠貨
    款二百五十八萬八千四百一十七元等情。爰(一)先位聲明，依買賣契約之法律關係
    ，求為命被上訴人應給付上訴人二百五十八萬八千四百一十七元，及自起訴狀繕
    本送達翌日起，至清償日止，按年息百分之五計算利息之判決。(二)備位聲明：如
    認兩造間之買賣契約業經合意解除，則求為命被上訴人返還上訴人胚布（規格C/
     T/LYCRA 70/26/4% 86×43/16×16/70　2/1右斜.WIDTH68"經紗16"CVC 60/40精
    梳紗、綿紗16"棉+LYCRA70D）二萬零八十四碼；染色成品布三萬四千五百七十四
    碼；上開布料如不能返還時，被上訴人應給付上訴人二百四十九萬一千六百六十
    三元，及自九十一年八月十五日所提辯論意旨狀繕本送達之翌日起，至清償日止
    ，按年息百分之五計算利息之判決【原審就先位聲明部分駁回上訴人之請求，備
    位聲明部分則判命被上訴人應於上訴人給付一百零六萬四千九百二十五元時，返
    還上訴人胚布（規格C/T/ LYCRA 70/26/4% 86×43/16×16/702/1右斜.WIDTH68"
    經紗16"CVC 60/40精梳紗、綿紗16"棉+LYCRA70D）二萬零八十四碼；染色成品布
    三萬二千四百七十二碼；上開布料如不能返還時，被上訴人應給付上訴人二百三
    十九萬五千八百四十元。並駁回上訴人其餘之訴。上訴人就其敗訴部分上訴】。
    並上訴聲明：(一)原判決不利於上訴人部分廢棄。(二)右廢棄部分，被上訴人應給付
    上訴人二百五十八萬八千四百一十七元，及自起訴狀繕本送達翌日起，至清償日
    止，按年息百分之五計算之利息。
二、被上訴人則以：被上訴人向上訴人訂購系爭二批胚布時，曾將確認之樣布送交上
    訴人，然上訴人出貨之系爭胚布中，訂單(一)編號P88148，規格簡稱：CVC LYCRA
    型之胚布，交由訴外人強盛染整廠投染後，已投染之三萬多碼布佈滿白點，經磨
    毛加工或修色，仍無法銷售，被上訴人乃另向訴外人大東紡織股份有限公司（下
    稱大東公司）追訂五千碼布空運出口，造成被上訴人空運費用及另行贖買紗布之
    損失；訂單(二)編號P88149，規格簡稱：TC LYCRA型之胚布，經投染後，亦佈滿白
    點，上訴人商請被上訴人以國外客戶不退貨為原則，被上訴人因此造成國外客戶
    折讓之損失。是被上訴人因上訴人未依債之本旨提出給付，致受有三百二十三萬
    六千三百五十六元損失【訂單(一)部分：未投染胚布餘二萬零八百四十四碼，投染
    成品三萬四千五百七十四碼，染工八十八萬八千六百九十元，磨毛工繳二十一萬
    七千八百一十六元；訂單(二)部分：出口五萬二千二百四十二碼，損失一百四十九
    萬五千一百六十六元；空運損失六十三萬四千六百八十四元；合計損失三百二十
    三萬六千三百五十六元。未包括被上訴人另向大東公司購買胚布之費用二百三十
    三萬六千二百九十七元】。嗣上訴人邀其下游廠商即參加人裕昇公司、中南紡織
    有限公司（下稱中南公司）、及被上訴人於八十八年十月二十八日協商結果：(1)
    CVC LYCRA 型之染工費八十八萬八千六百九十元、磨毛工二十一萬七千八百一十
    六元、及TC LYCRA型出口損失一百四十九萬五千一百六十六元加空運費損失六十
    三萬四千六百八十四元之一半即一百零六萬四千九百二十五元，合計二百一十七
    萬一千四百三十一元由被上訴人負擔(2)被上訴人損失金額三百二十三萬六千三百
    五十六元，減去被上訴人負擔之二百一十七萬一千四百三十一元，餘一百零六萬
    四千九百二十五元之損失，由上訴人賠償。(3)編號P88148，規格CV CLYCRA型胚
    布二萬零八百四十四碼，及投染成品三萬四千五百七十四碼退回上訴人。(4)賠償
    被上訴人之一百零六萬四千九百二十五元，及上訴人訂單(一)即編號P88148部分之
    貨款二百四十九萬一千六百六十元，共計三百五十五萬六千五百八十七元，由上
    訴人與其下游廠商即參加人裕昇公司、中南公司分擔上開金額之賠償責任。上訴
    人並隨即於八十八年十一月十九日開立二紙銷貨退回證明單予被上訴人用印；上
    訴人復向富景倉庫取出系爭編號P88148之投染成品二千一百零二碼，亦表示該批
    貨被上訴人已作銷退還上訴人，會儘速出貨。足證兩造就系爭編號P88148之布品
    ，已合意解除契約而有退貨之合意。兩造間就系爭胚布之買賣契約既經合意解除
    ，上訴人自不得再請求被上訴人給付貨款等語，資為抗辯。並答辯聲明：上訴駁
    回。
三、經查，被上訴人於八十八年三月十九日向上訴人訂購胚布二批，訂單(一)：編號P8
    8148，規格簡稱：CVC LYCRA 型，數量五萬五千碼，每碼四十一．五元；訂單(二)
    ：編號P88149，規格簡稱：TC LYCRA型，數量五萬五千碼，每碼三十九元。上訴
    人向參加人裕昇公司訂購紗線織成胚布。訂單(一)織成品號一一七○三─1A之胚布
    ，出貨五萬六千零六十五碼，另被上訴人追加訂單數量五千碼，實際出貨一千一
    百一十六碼，共計五萬七千一百八十一碼，金額二百四十九萬一千六百六十三元
    （含稅）。訂單(二)織成品號一一七○三A─1A 胚布，出貨量五萬七千七百七十碼
    ，金額二百三十六萬五千六百八十二元（含稅），總計貨款為四百八十五萬七千
    三百四十五元。嗣被上訴人以訂單(一)織成品號一一七○三─1A之胚布染色不均，
    拒付訂單(一)貨款二百四十九萬一千六百六十四元，及訂單(二)一一七○三─1A胚布
    之餘款七萬零三百六十六元，並自上訴人八十八年七月二十五日貨款請款款項中
    ，扣除染色不均修色費用二萬六千三百八十九元（合計二百五十八萬八千四百一
    十七元）；又被上訴人買受之訂單(一)批布已投染三萬四千五百七十四碼，未投染
    二萬零八百四十四碼，嗣上訴人取回已投染之成品布共二千一百零二碼，餘仍在
    被上訴人之保管占有中等情，為兩造所不爭執，並有訂單、出貨明細表、請款對
    帳單、請款單影本、八十八年五月二十四日及同年六月十日傳真函在卷可稽（見
    原審(一)卷第一一─一六、五八─五九頁），堪信為真實。
四、茲應審酌者，為兩造間就系爭胚布之買賣契約是否已成立和解，上訴人得否再依
    買賣契約請求被上訴人給付貨款？經查：
  (一)被上訴人向上訴人訂購之系爭二批胚布，交由訴外人強盛染整廠投染後，發現染
    色後之布佈滿白點，經磨毛加工或修色，仍無法銷售，經兩造於八十八年十月二
    十八日會商，達成協議，決定：訂單(一)CVC LYCRA 型胚布之染工費八十八萬八千
    六百九十元、磨毛工二十一萬七千八百一十六元、及訂單(二)TC LYCRA型胚布出口
    損失一百四十九萬五千一百六十六元加空運費損失六十三萬四千六百八十四元之
    一半即一百零六萬四千九百二十五元，合計二百一十七萬一千四百三十一元由被
    上訴人負擔，(2)被上訴人損失金額三百二十三萬六千三百五十六元，減去被上訴
    人負擔之二百一十七萬一千四百三十一元，餘一百零六萬四千九百二十五元之損
    失，由上訴人賠償。(3)訂單(一)編號P88148，規格CVCLYCRA型胚布未投染之二萬零
    八百四十四碼，及投染成品三萬四千五百七十四碼退回上訴人。(4)賠償被上訴人
    之一百零六萬四千九百二十五元，及訂單(一)即編號P88148部分之貨款二百四十九
    萬一千六百六十元，共計三百五十五萬六千五百八十七元，待該批貨銷退後，由
    上訴人與其下游廠商即參加人裕昇公司、中南公司致力出售，再經三方協議承擔
    賠償做最後決定等情，有上訴人不爭執真正之其公司營業部課長謝彭宗致被上訴
    人、參加人裕昇公司、中南公司簽章確認之傳真函影本一件在卷可憑（見原審一
    卷一二七頁），並經證人即當日參與協調之欣韋實業有限公司法定代理人張玉明
    到庭證稱：「我是有去現場協調，協調的現場有七人，當時達成之共識是『三瑞
    公司（即被上訴人）損失三百多萬元，最後是三越公司（即上訴人）要給三瑞公
    司一百多萬元及剩下的胚布要退還』。當場協調是大家七個人這樣講的」等語在
    卷（見原審一卷二一五頁），且上訴人公司於協商後，分別於八十八年十一月五
    日及十一月十九日至存放系爭胚布及成品布之富景倉庫取回成品布共二千一百零
    二碼，並由上訴人公司之營業課長謝彭宗於傳真予富景倉庫之函件上註明：「三
    瑞寄放34574Ｙ。前日先取走二尺，46Ｙ＋51Ｙ=97Ｙ，這批貨三瑞已做銷退，還
    予我方，會儘速出貨」，亦有該傳真函影本二份、富景企業有限公司退貨明細表
    影本一份在卷可憑（見原審一卷一八九─一九一頁），並為謝彭宗證述在卷（見
    原審一卷二一二頁），復有被上訴人於八十八年十一月十九日出具之銷貨退回證
    明單影本二紙可稽（見原審一卷一二八頁），足證兩造間就系爭訂單(一)第一批胚
    布之買賣契約業已於八十八年十月二十八日協議時合意解除，且上訴人應就訂單
    (一)、(二)第一、二批胚布再賠償被上訴人一百零六萬四千九百二十五元，被上訴人
    則應將已染之成品布及未染之胚布退回予上訴人等達成合意，則上訴人自不得再
    依買賣之法律關係請求被上訴人給付貨款。
  (二)上訴人雖主張：八十八年十月二十八日之協議，兩造未達成共識云云，並舉證人
    謝彭宗之證言為證。然查，謝彭宗係上訴人公司之營業課長，且為系爭訂單之接
    洽者，為利害關係人，所為之證言，又與參與協調之證人張玉明證述及上開證據
    不符，其證言自不可採，故上訴人上開主張，亦不足採。
五、按「契約解除時，當事人雙方回復原狀之義務，除法律另有規定或契約另有訂定
    外，依左列之規定：一由他方所受領之給付物，應返還之。．．六應返還之物有
    毀損、滅失，或因其他事由，致不能返還者，應償還其價額。」、「當事人因契
    約解除而生之相互義務，準用第二百六十四條至第二百六十七條之規定。」、「
    因契約互負債務者，於他方當事人未為對待給付前，得拒絕自己之給付。」，民
    法第二百五十九條第一款、第六款、第二百六十一條、第二百六十四條第一項前
    段定有明文。本件兩造就系爭訂單(一)第一批胚布之買賣契約業已合意解除，且上
    訴人並應就訂單(一)、(二)第一、二批胚布再賠償被上訴人一百零六萬四千九百二十
    五元，被上訴人則應將已染之成品布三萬四千五百七十四碼及未投染之胚布二萬
    零八十四碼退回上訴人達成合意，且上訴人亦已先行取回已投染之成品布二千一
    百零二碼，已如前述，則依前揭說明，上訴人自得請求被上訴人返還已交付之未
    投染胚布二萬零八十四碼，及已投染之成品布三萬二千四百七十二碼（00000-00
    00=32472），若被上訴人不能返還時，應給付上訴人二百三十九萬五千八百四十
    元（〔（32472＋20084）÷（34574＋20084）〕×0000000=0000000，元以下四
    捨五入）。惟被上訴人亦得就上訴人應負之給付一百零六萬四千九百二十五元與
    前揭返還義務主張同時履行抗辯。
六、綜上所述，上訴人先位聲明依買賣之法律關係請求被上訴人給付貨款二百五十八
    萬八千四百一十七元，及自起訴狀繕本送達翌日起，至清償日止，按年息百分之
    五計算之利息，即無理由，不應准許。其假執行之聲請亦失所附麗，應併予駁回
    。原審就此部分為上訴人敗訴之判決，及駁回其假執行之聲請，並無不合。上訴
    意旨指摘原判決此部分不當，求予廢棄改判，為無理由，應予駁回。又上訴人備
    位聲明，請求被上訴人應於上訴人給付壹佰零陸萬肆仟玖佰貳拾伍元時，返還上
    訴人胚布（規格C/T/LYCRA 70/26/4% 86×43/16×16/70　2/1右斜.WIDTH 68"經
    紗16"CVC 6 0/40精梳紗、綿紗16"棉+LYCRA70D）貳萬零捌拾肆碼；染色成品布
    萬貳仟肆佰柒拾貳碼；上開布料如不能返還時，被上訴人應給付上訴人新台幣
    貳佰拾玖萬伍仟捌佰肆拾元，為有理由。上訴意旨指摘原判決此部分不當，求
    予廢棄改判，為無理由，應予駁回。
貳、反訴部分：
一、被上訴人反訴主張：被上訴人向上訴人訂購系爭二批胚布，上訴人未依債務本旨
    提出給付，致被上訴人受有下列重大損害：(1)訂單(一)編號為P88148，規格簡稱：
    CVC LYCRA 型部分：投染工八十八萬一千七百四十八元、磨毛工繳二十二萬零四
    百三十七元、修色工七萬零三百六十六元、及因該批胚布無法出口，被上訴人另
    向訴外人大東公司購買胚布之費用二百三十三萬六千二百九十七元(2)訂單(二)編號
    P88149，規格簡稱：TC LYCRA型部分：客戶要求折讓之損失九十二萬一千一百二
    十元、修色工繳三十萬八千二百七十三元、空運損失六十五萬二千四百五十八元
    ，合計五百三十九萬零六百九十九元，依民法第二百二十七條及最高法院七十七
    年四月十九日七十七年度第七次民事庭會議決議，被上訴人自得請求上訴人賠償
    損害暨所失利益五百三十九萬零六百九十九元，縱扣抵上訴人所稱之貨款二百五
    十八萬八千四百一十七元，上訴人仍應給付被上訴人二百八十萬二千二百八十二
    元。退一步言，依八十八年十月二十八日兩造協商結果，上訴人至少應給付被上
    訴人一百零六萬四千九百二十五元等語。爰求為命上訴人應給付被上訴人二百八
    十萬二千二百八十二元，及自反訴起訴狀繕本送達翌日起，至清償日止，按年息
    百分之五計算利息之判決（原審判命上訴人應給付被上訴人一百零六萬四千九百
    二十五元，及自八十九年五月二十七日起，至清償日止，按年息百分之五計算之
    利息。駁回被上訴人其餘之反訴。上訴人就其敗訴部分提起上訴）。並答辯聲明
    ：上訴駁回。
二、上訴人則以：兩造訂約時僅就系爭胚布之規格、織法為契約之內容，未就胚布染
    整後之成效為約定，亦未指定原料來源，且被上訴人於試染後，大量沒染，自應
    視為受領系爭胚布，被上訴人主張有瑕疵，應就此負舉證責任。系爭之CVC胚布
    為兩種纖維混合製成，如欲取得單色布面之染整結果，宜採「多次染整」之方式
    ，惟被上訴人係採單染整方式，致出現白點、白條等現象，此係染整不當所致。
    而兩造間之買賣契約既未約定染整方式，則系爭胚布因單染形成白點、白條現象
    ，即不得謂為瑕疵。又八十八年十月二十八日兩造於協議時並未達成共識，一週
    後上訴人整理當日協議條件，盼續行協議解決，以免訟爭，惟未獲回應，故兩造
    並未就解約達成合意。原審判決認上訴人應負瑕疵擔保之損害賠償責任，並經兩
    造及參加人等協議和解賠償被上訴人一百零六萬四千九百二十五元，與事實不符
    等語，資為抗辯。並上訴聲明：(一)原判決反訴部分不利於上訴人部分廢棄。(二)右
    廢棄部分駁回被上訴人在第一審之反訴。
三、被上訴人向上訴人訂購之系爭二批胚布，交由訴外人強盛染整廠投染後，發現染
    色後之布佈滿白點，經磨毛加工或修色，仍無法銷售，經兩造於八十八年十月二
    十八日會商，達成協議等情，已如前述，則被上訴人依兩造成立之和解請求上訴
    人給付一百零六萬四千九百二十五元及自八十九年五月二十七日（反訴起訴狀繕
    本送達翌日）起，至清償日止，按年息百分之五計算之利息，即有理由，應予准
    許。原審就此部分為被上訴人勝訴之判決，於法並無不合。上訴意旨指摘原判決
    此部分不當，求予廢棄改判，為無理由，應予駁回。
參、本件事證已臻明確，兩造其餘主張陳述及所提之證據，經審酌均不影響本院上開
    論斷，毋庸再予論述，附此敘明。
肆、據上論結，本件上訴為無理由，依民事訴訟法第四百四十九條第一項、第七十八
    條，判決如主文。
中　　　華　　　民　　　國　　九十三　　年　　　六　　　月　　二十九　　日
                        　      民事第五庭
                          　        審判長法  官　張　劍　男
                            　            法  官　李　行　一
                              　          法  官　蔡　芳　齡
正本係照原本作成。
如不服本判決，應於收受送達後二十日內向本院提出上訴書狀，其未表明上訴理由者
，應於提出上訴後二十日內向本院補提理由書狀（均須按他造當事人之人數附繕本）
上訴時應提出委任律師或具有律師資格之人之委任狀；委任有律師資格者，另應附具
律師資格證書及釋明委任人與受任人有民事訴訟法第四百六十六條之一第一項但書或
第二項（詳附註）所定關係之釋明文書影本。
中　　　華　　　民　　　國　　九十三　　年　　　七　　　月　　　六　　　日
　　　　　　　　　　　　　　　　　　　　　書記官　蔡　錦　輝
附註：
民事訴訟法第四百六十六條之一（第一項、第二項）：
對於第二審判決上訴，上訴人應委任律師為訴訟代理人。但上訴人或其他法定代理人
具有律師資格者，不在此限。
上訴人之配偶、三親等內之血親、二親等內之姻親，或上訴人為法人、中央或地方機
關時，其所屬專任人員具有律師資格並經法院認為適當者，亦得為第三審訴訟代理人
。
